臺灣苗栗地方法院民事簡易判決
110年度苗簡字第419號
原      告  范濟國  

            邱麗妃  


被      告  謝卉姍  

訴訟代理人  范發鑫  
複  代理人  黃鐘毅  
上列當事人間請求侵權行為損害賠償事件，原告提起刑事附帶民
事訴訟，經本院刑事庭移送前來（109年度交簡附民字第35號）
，本院於民國110年11月9日言詞辯論終結，判決如下：
　　主      文
一、被告應給付原告范濟國新臺幣（下同）55,480元，及自民國
    109年8月29日起至清償日止，按週年利率5％計算之利息。
二、被告應給付原告邱麗妃15,620元，及自109年8月29日起至清
    償日止，按週年利率5％計算之利息。
三、原告其餘之訴駁回。
四、訴訟費用由被告負擔1/10，餘由原告范濟國負擔。
五、本判決原告勝訴部分得假執行。
六、原告其餘假執行之聲請駁回。　　
    事實及理由
一、原告2人主張：
　　㈠原告范濟國於108 年5 月5日19時11分許，駕駛車號0000-0
      0號自用小客車（下稱系爭汽車）搭載原告邱麗妃，行經
      國道一號由南往北方向117公里100 公尺處內側車道時；
      適前方由訴外人林明宏所駕駛之車號0000-00號自用小客
      貨車因見前方車輛均煞停，林明宏遂跟著煞停，其後方由
      訴外人陳子健駕駛之車號0000-00號自用小客車亦緊接煞
      停，緊跟其後之原告范濟國因煞車不及而自後方撞擊陳子
      健車輛，致陳子健車輛往前推撞林明宏車輛；適駕駛車號
      0000-00號自用小客車（下稱被告車輛）行駛於原告范濟
      國後方之被告，因未注意車前狀況，且未與前車保持隨時
      可煞停之安全距離，而煞車不及追撞系爭汽車，致系爭汽
      車毀損，原告范濟國並受有頸部左膝挫傷之傷害，原告邱
      麗妃受有左側手骨及腰部挫傷等傷害。
　　㈡原告范濟國、邱麗妃因受有上開傷害，分別支出醫療費用6
      80元、620元。原告范濟國並另此支出系爭汽車之拖吊費
      用4,800 元。又其於群創保全股份有限公司擔任機動保全
      員，須定時前往公司保全服務之業主指定處所巡守，因系
      爭汽車受損而需租用代步車，租金為每月18,000元，租賃
      期間自108年7月起至109年8月止共14個月，共計支出租賃
      費用252,000元。此外，系爭汽車預估之修繕費為194,000
      元，惟系爭汽車於89年出廠，使用年限已逾10年，殘值僅
      餘100,000元而無修復必要，故被告應依民法第215條規定
      賠償原告范濟國車輛殘值100,000元。又被告上開不法侵
      害行為，致原告2人經常夜不能寐，精神不濟，嚴重影響
      隔日工作效率，原告范濟國另行租車，通勤不便，受有精
      神上之痛苦，請求之慰撫金各以30,000元計，合計被告應
      分別賠償原告范濟國387,480元(680+4,800+252,000+100,
      000+30,000＝387,480)、原告邱麗妃30,620元(620+30,000
      ＝30,620)，爰依民法第184 條第1 項前段、第2項、第195
       條等規定提起本訴等語。
　　㈢並聲明：
　　　⒈被告應給付范濟國387,480元，及自刑事附帶民事起訴狀
        繕本送達翌日起至清償日止，按週年利率5％計算之利息
        。
　　　⒉被告應給付邱麗妃30,620元，及自刑事附帶民事起訴狀
        繕本送達翌日起至清償日止，按週年利率5％計算之利息
        。
　　　⒊願供擔保，請准宣告假執行。　　　　
二、被告則以：原告范濟國並無汽車駕駛資格，其要求租車費用
    並不合理。另系爭汽車先自行撞擊前方陳子健車輛，再遭被
    告車輛自後追撞，全車受損結果非僅由被告造成，故車輛減
    損價值應依肇事責任分攤。且原告2人請求之精神慰撫金亦
    顯然過高，應予酌減等語，資為抗辯。並聲明：原告之訴駁
    回。
三、本院行集中審理協同兩造協議並簡化爭點整理如下：
　　㈠兩造不爭執事項
　　　⒈原告范濟國支出醫療費用680元(見附民卷第21頁)。
　　　⒉原告范濟國支出必要之拖吊費4,800元(見附民卷第23頁)
        。
　　　⒊原告邱麗妃支出醫療費用620元(見附民卷第21頁)。
　　　⒋系爭汽車於108年5月間市場交易價格為30,000元(見本院
        卷第107頁)。
　　　⒌原告自108年6月起至109年8月止，向訴外人鄭俊升以每
        月18,000承租車輛，計支出租車費用252,000 元( 見附
        民卷第53-57 頁)。
　　㈡兩造爭執事項　
　　　⒈原告范濟國依民法第215 條規定請求被告賠償車輛價值
        損失100,000 元，有無理由？
　　　⒉原告范濟國依民法第184條第1項前段規定請求被告賠償
        租車費用252,000元，有無理由？
　　　⒊原告2人請求之慰撫金，各以若干為適當？
四、本院之判斷
　　㈠經查，被告於108年5月5日19時11分許，駕駛車牌號碼0000
      -00號自用小客車，沿國道一號高速公路由南往北方向行
      駛，行經苗栗縣造橋鄉境內該公路117公里100公尺處內側
      車道時，值天候下雨，本應注意車前狀況，並隨時採取必
      要之安全措施；適前方由林明宏所駕駛之車號0000-00號
      自用小客貨車因見前方車輛均煞停，林明宏遂跟著煞停，
      林明宏後方由陳子健駕駛之車號0000-00號自用小客車亦
      緊接煞停，後方由原告范濟國所駕駛並搭載原告邱麗妃之
      系爭汽車先撞擊前方由陳子健駕駛之車輛，使陳子健車輛
      往前推撞林明宏車輛；被告車輛行駛在原告范濟國後方，
      因疏未注意車前狀況並隨時採取必要之安全措施，且未與
      前車保持隨時可以煞停之距離，而煞車不及撞擊前方由原
      告范濟國駕駛並搭載原告邱麗妃之系爭汽車，系爭汽車乃
      往前推撞陳子健車輛、陳子健車輛再次往前推撞林明宏車
      輛。因上開撞擊事故，致原告范濟國受有頸部左膝挫傷之
      傷害、原告邱麗妃受有左側手骨及腰部挫傷等傷害、原告
      范濟國所有之系爭汽車受損等情，據原告2人提出林口長
      庚紀念醫院診斷證明書2份(見交簡附民卷第17、19頁)為
      證，復經本院調取本院109 年度苗交簡字第896號刑事全
      卷核閱無誤；而被告因本件涉犯過失傷害罪嫌，經法院判
      決處拘役20日確定，有上開刑事判決在卷可稽(見本院卷
      第19-25頁)，並為兩造所不爭執，堪以認定。
　　㈡按因故意或過失，不法侵害他人之權利者，負損害賠償責
      任。違反保護他人之法律，致生損害於他人者，負賠償責
      任。汽車、機車或其他非依軌道行駛之動力車輛，在使用
      中加損害於他人者，駕駛人應賠償因此所生之損害。民法
      第184條第1項前段、第2項本文、第191條之2本文定有明
      文。按汽車在同一車道行駛，除擬超越前車外，後車與前
      車應保持隨時可以煞停之距離；且汽車行駛時，駕駛人應
      注意車前狀況並隨時採取必要之安全措施；又汽車行駛高
      速公路及快速公路，前後兩車間之行車安全距離，在正常
      天候狀況下，小型車應以車輛速率之每小時公里數值除以
      2 ，單位為公尺；如遇濃霧、濃煙、強風、大雨、夜間行
      車或其他特殊狀況時，其安全距離應酌量增加，並保持隨
      時可以煞停之距離，此為道路交通安全規則第94條第1 項
      、第3 項、高速公路及快速公路交通管制規則第6 條第1 
      項、第3 項所明定。是車速每小時100 至110 公里行駛在
      高速公路之小型車，在正常天候應保持50至55公尺之安全
      距離，如遇雨、夜間行車時，其安全距離更應酌量增加，
      並保持隨時可以煞停之距離。被告違反前揭規定，未與前
      方之原告范濟國所駕駛之系爭汽車保持足夠之安全距，煞
      車不及推撞前車，致原告范濟國受有頸部左膝挫傷之傷害
      、原告邱麗妃受有左側手骨及腰部挫傷等傷害，且與系爭
      汽車後方受損具有相當因果關係，自構成侵權行為，應負
      損害賠償之責。
　　㈢復按不法侵害他人之身體或健康者，對於被害人因此喪失
      或減少勞動能力或增加生活上之需要時，應負損害賠償責
      任；不法侵害他人之身體、健康者，被害人雖非財產上之
      損害，亦得請求賠償相當之金額，民法第193 條第1 項、
      第195 條第1 項前段亦有規定。原告2人因其身體健康權
      受損得對被告請求賠償之項目及金額析述如下：
　　　⒈醫療費用部分：
　　　  經查，原告范濟國、邱麗妃於車禍發生日108年5月5日
        後各支出醫療費用680元、620元乙節，業據原告2人提
        出醫療收據為證(見交簡附民卷第21頁)，為兩造所不爭
        執，堪以認定。復查，原告2人於108年5月9日至林口長
        庚紀念醫院骨科就診，當時原告范濟國主訴頸痛及左膝
        痛，經診斷為頸部左膝挫傷，原告邱麗妃主訴下背痛及
        左指痛，經診斷為下背左指挫傷，就醫學上常理及時序
        ，難排除上開外傷與車禍事故間之關連性等情，此為林
        口長庚紀念醫院110年10月15日長庚院林字第110095105
        0號函所肯謂(見本院卷第141頁)。斟酌原告2人上述醫
        療就診與車禍發生日相隔不到一週，原告2人主訴之頸
        痛、下背痛等症狀，衡情係遭後車追撞所致，且被告亦
        不爭執原告2人之上述傷害是其駕車過失行為所致，堪
        認原告2人前揭醫療費用之支出，核屬必要。原告范濟
        國、邱麗妃依民法第193條第1項規定各請求被告給付68
        0元、620元，為有理由。
　　　⒉慰撫金部分：
　　　  按精神慰撫金之酌定，除被害人所受之傷害程度外，尚
        應審酌雙方之身分地位與經濟狀況、教育程度、加害程
        度等節以定之。查本件車禍造成原告范濟國受有頸部左
        膝挫傷之傷害、原告邱麗妃受有左側手骨及腰部挫傷等
        傷害，原告2人僅看診一次，無後續之治療，傷勢非嚴
        重，故精神痛苦非鉅。至於原告范濟國因系爭汽車受損
        所生之通勤不便，非本件慰撫金酌定所應考量之事項。
        而原告范濟國高中畢業、保全公司擔任桃園區經理，月
        收入約80,000元，108、109年度所得各為583,475元、7
        48,143元，名下有汽車2部；原告邱麗妃大學畢業，無
        業無收入，名下有汽車1部。被告大學畢業，擔任牙醫
        診所助理，月收入約24,000元、109年度所得為285,600
        元等節，除據其等陳明在卷（見本院卷第91、151頁頁
        ），並有本院調取之稅務電子閘門財產所得調件明細表
        （見本院卷附之密封袋）在卷足參。本院審酌前述雙方
        之身分地位、經濟狀況及原告2人所受傷勢輕微、被告
        過失駕車之歸責程度等一切情狀，認原告范濟國、邱麗
        妃請求賠償慰撫金30,000元，尚嫌過高，應認各以20,0
        00元、15,000元為適當。  
　　　⒊綜上，原告范濟國得請求20,680元（計算式：醫療費用6
        80＋慰撫金20,000＝20,680）。原告邱麗妃得請求15,620
        元（計算式：醫療費用620＋慰撫金15,000＝15,620）。 
         
　　㈣按負損害賠償責任者，除法律另有規定或契約另有訂定外
      ，應回復他方損害發生前之原狀。上開情形，債權人得請
      求支付回復原狀所必要之費用。又不能回復原狀或回復顯
      有重大困難者，應以金錢賠償其損害，民法第213 條第1 
      項、第3項，第215 條分別定有明文。是回復原狀如已屬
      不能或顯有重大困難者，被害人僅得依民法第215 條請求
      以金錢賠償其損害，不得依同法第213 條第1 項、第3 項
      規定請求回復原狀或支付回復原狀所必要之費用（最高法
      院104 年度台上字第1717號判決意旨參照）。又所謂回復
      顯有重大困難，係指回復原狀需時過長、需費過鉅，或難
      得預期之結果之情形而言。於回復原狀之必要費用顯逾其
      物價值之情形，若仍准許被害人得請求賠償修復費用，與
      維持物之價值不合比例，非惟不符經濟效率，亦有違誠信
      公平原則。此時應由加害人以金錢賠償其物之價值利益，
      即足填補被害人之損害（最高法院107 年度台上字第1145
      號判決意旨參照）。經查，原告所有之系爭汽車後方遭被
      告車輛追撞，車後方預估之修理費用為62,400元乙節，業
      據原告提出估價單為證(見交簡附民卷第63頁)，且為兩造
      所不爭執(見本院卷第153頁)，足堪認定。惟查，系爭汽
      車於89年3月出廠(見交簡附民卷第65頁)，迄本事故發生
      時已使用19年餘，顯然超過一般自小客貨車之耐用年限。
      復查，本院囑託中華民國汽車鑑價協會鑑定系爭汽車於10
      8年5月之市值為何，經該協會函覆系爭汽車於上揭時點之
      市場交易價格為30,000元，有該會110年9月13日110年度
      豐字第103號函存卷可參(見本院卷第107頁)。綜合系爭汽
      車之車齡、上述現值、車後方受損狀況、所需修理費，原
      告自承未予修復，牌照狀態為停駛逾期逕行註銷(見本院
      卷第155頁)等節，可認系爭汽車已達回復原狀顯有重大困
      難之程度，故原告范濟國依民法第215 條規定請求被告賠
      償系爭汽車之價值30,000元，為有理由。再加計被告應賠
      償之拖吊費4,800元，原告范濟國就其系爭汽車受損之財
      產上損失，得請求被告賠償共34,800元(30,000＋4,800＝34
      ,800)。姑且不論系爭汽車前方損害是否為被告所造成，
      依系爭汽車後方受損情形，全車已無修復實益，此亦為被
      告所不爭執，被告既為侵權行為人，在責任範圍之認定上
      ，即應對原告范濟國全車之價值，負全部賠償之責。被告
      抗辯：其應與原告自行造成受損之前車部分，按肇責比例
      負擔云云，並不可採。
　　㈤按汽車毀損後無法利用汽車本身，即為損害。車主隨時且
      立即使用汽車之可能性，在一般人交易觀念上，具有經濟
      上利益。故不法毀損他人之車輛，不能回復原狀者，除應
      賠償車輛價值之損害外，對於被害人所受不能使用車輛之
      使用價值損害，亦應負賠償之責。原告范濟國固然支出前
      述不爭執事項⒌所示之租車費用252,000元，惟依交通部公
      路總局臺北區監理所板橋監理站110年9月3日函(見本院卷
      第103頁)所示，原告范濟國未有汽車駕駛執照，依法不得
      駕車上路，其本不具合法使用汽車之權益。而且，其租車
      時間超過1年，其既認無修復實益而請求車輛全損之費用
      ，應及早購置其他代步車輛，以減少租車費持續支出，避
      免損害產生及擴大，自不能將上開費用損失轉嫁認係肇因
      於本件事故所生。準此，原告依民法第184條第1項前段規
      定請求被告賠償租車費用252,000元，為無理由。
五、綜上所述，原告范濟國依民法第184條第1項前段、第2項、
    第215條、第195條規定，請求被告給付55,480元（計算式：
    身體權受損20,680＋車輛受損34,800＝55,480），原告邱麗妃
    依民法第184條第1項前段、第2項、第195條規定，請求被告
    給付15,620元，及均自刑事附帶民事起訴狀繕本送達翌日即
    109年8月29日起至清償日止，按週年利率5％計算之利息，為
    有理由，應予准許；逾此範圍之請求，則無理由，應予駁回
    。
六、本件原告2人勝訴部分係依民事訴訟法第427 條第1 項規定
    適用簡易程序之訴訟，所為被告敗訴之判決，依同法第389 
    條第1 項第3 款規定，本院應依職權宣告假執行。原告2人
    陳明願供擔保聲請宣告假執行，然其聲請僅係促使法院為職
    權之發動，爰不為假執行擔保金之諭知。至原告2人敗訴部
    分，假執行之聲請已失所依附，即應駁回之。
七、本件事證已臻明確，兩造其餘攻擊防禦方法及所提證據經審
    酌後，於判決結果不生影響，爰不另一一論駁，附此敘明。
八、訴訟費用負擔之依據：民事訴訟法第79條。
中　　華　　民　　國　　110 　年　　11　　月　　25　　日
                  苗栗簡易庭  法　官　張新楣
以上正本係照原本作成。 
如對本判決上訴，須於判決送達後20日內向本院提出上訴狀（須
附繕本）。如委任律師提起上訴者，應一併繳納上訴審裁判費。
                              書記官　劉立晨
中　　華　　民　　國　　110 　年　　11　　月　　25　　日